臺灣臺中地方法院刑事判決　　　　 96年度中交簡上字第393號
上　訴　人
即　被　告　乙○○
上列上訴人因過失傷害案件，不服本院九十六年度中交簡字第一
八五號中華民國九十六年三月五日第一審簡易判決（聲請案號：
臺灣臺中地方法院檢察署九十五年度偵字第二四六四六號），提
起上訴，本院管轄之第二審合議庭判決如下：
    主    文
原判決撤銷。
乙○○因過失傷害人，處拘役伍拾日，如易科罰金，以銀元佰
元即新臺幣玖佰元折算壹日。減為拘役貳拾伍日，如易科罰金，
以銀元佰元即新臺幣玖佰元折算壹日。
    犯罪事實
一、乙○○於民國九十五年四月二十八日上午，駕駛車牌號碼Ｂ
    二－一○六五號自用小客車，沿臺中市○○區○○路由南往
    北方向行駛，於同日上午九時四十五分許，途經臺中市○○
    區○○路與市○○○路交岔路口時，原應注意車前狀況，隨
    時採取必要之安全措施，及汽車行駛至交岔路口，轉彎車應
    讓直行車先行，而依當時情形，又無不能注意之情事，竟疏
    於注意及此，貿然左轉欲駛入市○○○路，適有甲○○騎乘
    車牌號碼ＹＢＪ－九七七號重機車，沿臺中市○○區○○路
    由北往南方向行駛，亦疏未注意行經閃黃燈號誌路口應減速
    慢行，而貿然通過該交岔路口，致甲○○所騎乘上開重型機
    車之前車頭及右側車身與乙○○所駕駛之前開自用小客車之
    右側車身發生碰撞，甲○○因而人車倒地，受有頭部外傷、
    頸部、胸部、右大腿挫傷，及肢體多處擦傷等傷害。乙○○
    於車禍後，在有偵查權限之警察機關尚未發覺犯罪前，留在
    現場，並主動向據報前來處理之臺中市警察局第六分局交通
    分隊警員陳奎貝坦承肇事，且自願接受裁判。
二、案經甲○○訴請臺灣臺中地方法院檢察署檢察官偵查起訴。
    理    由
一、上開犯罪事實，業據被告乙○○於本院審理時坦承不諱，核
    與告訴人甲○○於偵查中所指訴因被告過失肇致本件車禍而
    受有傷害等情相互合致，並有道路交通事故現場圖及道路交
    通事故調查報告表(一)、(二)各一份、肇事現場及車輛照片等件
    附卷可稽。而告訴人甲○○因本件車禍受有上開犯罪事實欄
    所示之傷害，亦有告訴人甲○○之中國醫藥大學附設醫院診
    斷證明書一紙在卷可憑。按轉彎車應讓直行車先行；汽車行
    駛時，駕駛人應注意車前狀況，並隨時採取必要之安全措施
    ，道路交通安全規則第九十四條第三項、第一百零二條第一
    項第七款分別定有明文。被告領用執照而駕駛前揭車輛，當
    依循前揭道路交通安全規則，注意車前狀況，並讓對向直行
    車先行，且依當時天候、路況、視距及車況等客觀情形，並
    無不能注意之特別情事，其竟疏於注意，未讓對向直行車先
    行，即貿然左轉彎，致與告訴人甲○○所騎乘之上開重型機
    車發生碰撞，被告駕車行為顯有過失。況本件經送鑑定結果
    亦認為：「一乙○○駕駛自小客車於交岔路口左轉彎時未讓
    對向直行車先行，為肇事主因。二甲○○駕駛重機車行經閃
    黃燈號誌路口疏未減速慢行，為肇事次因。」，此有臺灣省
    臺中市區車輛行車事故鑑定委員會九十六年七月二十四日中
    市行字第○九六五四○二三八一號函暨所附鑑定意見書一份
    在卷可稽，此為專業機關本於專業知識及經驗所得之結論，
    自可憑信，益證其有過失責任。本件告訴人甲○○雖駕駛重
    機車行經閃黃燈號誌路口疏未減速慢行亦同有過失責任，然
    其二人之過失行為既併合為本件車禍發生之原因，被告之過
    失責任仍不得因之抵銷或解免，另告訴人甲○○因此次車禍
    受有上揭傷害，已見前述，被告之過失駕駛行為與告訴人甲
    ○○之傷害結果間，具有相當因果關係，亦足認定。綜此，
    本件事證已臻明確，被告犯行洵堪認定。
二、查被告行為後，刑法業於九十四年二月二日修正公佈，九十
    五年七月一日起施行，其中與本件有關部分之第二條、第三
    十三條第五款、第四十一條、第六十二條均業已修正。按「
    行為後法律有變更者，適用行為時之法律，但行為後之法律
    有利於行為人者，適用最有利於行為人之法律」，修正後刑
    法第二條第一項定有明文。此條規定係規範行為後法律變更
    所生新舊法律比較適用之準據法，本身尚無新舊法比較之問
    題，於新法施行後，應一律適用新法第二條第一項之規定，
    為「從舊從輕」之比較，先予敘明。再按本次法律變更，比
    較時應就罪刑有關之共犯、未遂犯、想像競合犯、牽連犯、
    連續犯、結合犯，以及累犯加重、自首減輕暨其他法定加減
    原因（如身份加減）與加減例等一切情形，綜其全部罪刑之
    結果而為比較（最高法院九十五年五月二十三日九十五年度
    第八次刑庭會議決議參照）。茲就本件新舊法比較結果說明
    如下：
  (一)被告行為後，罰金罰鍰提高標準條例第二條業已刪除，而刑
    法第四十一條第一項前段關於易科罰金之折算標準已由舊法
    之銀元一百元、二百元、三百元修正為新臺幣一千元、二千
    元、三千元，因屬科刑規範事項之變更，其折算標準為裁判
    時所應諭知，自有就新舊法規定比較之必要，經比較新舊法
    結果，以被告行為時之舊法較為有利於被告，是依刑法第二
    條第一項前段之規定，應適用被告行為時之舊法即依修正前
    刑法第四十一條第一項前段、修正前罰金罰鍰提高標準條例
    第二條之規定，諭知以銀元三百元即新臺幣九百元折算一日
    為易科罰金之折算標準。
  (二)修正後刑法第三十三條第五款規定「罰金：新臺幣一千元以
    上，以百元計算之。」，與修正前刑法第三十三條第五款規
    定「罰金：一元以上。」不同。比較新舊法結果，以舊法較
    有利於行為人，新法並無對被告較為有利之情形，故依刑法
    第二條第一項前段規定，本案關於刑法第二百八十四條第一
    項前段之法定刑罰金部分，自應適用行為時之法律即修正前
    刑法第三十三條第五款規定決定其罰金部分之法定刑。
  (三)再查被告行為後，業已增訂刑法施行法第一條之一，並規定
    ：「中華民國九十四年一月七日刑法修正施行後，刑法分則
    編所定罰金之貨幣單位為新臺幣。九十四年一月七日刑法修
    正時，刑法分則編未修正之條文定有罰金者，自九十四年一
    月七日刑法修正施行後，就其所定數額提高為三十倍。但七
    十二年六月二十六日至九十四年一月七日新增或修正之條文
    ，就其所定數額提高為三倍。」，是就現行刑法中，有關於
    罰金刑處罰之規定已有修正，惟經比較增訂之刑法施行法第
    一條之一與被告行為時之罰金罰鍰提高標準條例第一條前段
    、現行法規所定貨幣單位折算新臺幣條例第二條結果，二者
    規定適用之結果並無不同，則本件即依被告行為時之舊法即
    依罰金罰鍰提高標準條例第一條前段為法條適用之依據，附
    此敘明。
  (四)刑法第六十二條有關自首之規定，修正前之舊法規定為「必
    減輕」其刑，修正後改為「得減輕」其刑，此項變動影響行
    為人之刑罰法律效果，係屬新修正刑法第二條第一項之「法
    律變更」，本件被告行為時及自首之時間均係於新法施行前
    ，依據前開說明，自應為新舊法比較，因修正前舊法規定為
    「必減輕」其刑，較有利於被告。
  (五)綜合上述各條文修正前、後之比較，揆諸前揭最高法院決議
    及刑法第二條第一項規定之「從舊從輕」原則，綜其全部罪
    刑之比較，本件自應一體適用被告行為時之法律，即修正前
    刑法之相關規定予以論處。
三、核被告乙○○所為，係犯刑法第二百八十四條第一項前段之
    過失傷害罪。又被告於肇事後，有偵查犯罪權限之機關或人
    員尚不知為何人肇事前，向到場員警坦承肇事，嗣並接受裁
    判，有臺中市○○○道路交通事故肇事人自首情形紀錄表一
    紙附卷可考，故依修正前刑法第六十二條前段之自首規定，
    減輕其刑。原審對上訴人予以論科，固非無見，惟查中華民
    國九十六年罪犯減刑條例業於九十六年七月十六日公布施行
    ，上訴人之犯罪時間在九十六年四月二十四日以前，所犯者
    合於上開條例第二條第一項第三款之減刑規定，原審未及審
    酌，自有未合，上訴人上訴意旨，認原審量刑過重，並請求
    給予緩刑宣告，雖無足取，惟原判決既有可議，即應將之撤
    銷改判。爰審酌被告素行、過失程度、告訴人亦同有過失責
    任、告訴人所受之傷勢，犯後坦承犯行及尚未與告訴人甲○
    ○成立和解等一切情狀，量處如主文所示之刑，並諭知易科
    罰金之折算標準。又被告犯罪時間在九十六年四月二十四日
    以前，合於中華民國九十六年罪犯減刑條例第二條第一項第
    三款所定減刑條件，應依法減輕其宣告刑二分之一，並諭知
    易科罰金之折算標準。
據上論斷，應依刑事訴訟法第四百五十五條之一第一項、第三項
、第三百六十九條第一項前段、第三百六十四條、第二百九十九
條第一項前段，刑法第二條第一項前段、第二百八十四條第一項
前段、（修正前）第三十三條第五款、（修正前）第六十二條前
段、（修正前）第四十一條第一項前段，罰金罰鍰提高標準條例
第一條前段、（修正前）第二條，現行法規所定貨幣單位折算新
臺幣條例第二條，中華民國九十六年罪犯減刑條例第二條第一項
第三款、第七條、第九條，判決如主文。
本案經檢察官陳俊茂到庭執行職務。
中　　華　　民　　國　　96　　年　　9 　　月　　28　　日
                  刑事第九庭    審判長法  官  周瑞芬
                                      法  官  何世全
                                      法  官  余德正
以上正本證明與原本無異。
本件不得上訴。
                                      書記官  廖日晟
中　　華　　民　　國　　96　　年　　9 　　月　　28　　日
附錄論罪科刑法條
刑法第284條第1項
因過失傷害人者，處六月以下有期徒刑、拘役或五百元以下罰金
，致重傷者，處一年以下有期徒刑、拘役或五百元以下罰金。
